【裁判字號】    97,上易,112
【裁判日期】    970604
【裁判案由】    侵權行為損害賠償
【裁判全文】
臺灣高等法院民事判決                 97年度上易字第112號
上  訴  人  甲○○
被  上訴人  乙○○
上列當事人間侵權行為損害賠償事件，上訴人對於中華民國96年
12月18日臺灣板橋地方法院96年度訴字第2172號第一審判決提起
上訴，本院於97年5月21日言詞辯論終結，判決如下：
    主      文
上訴駁回。
第二審訴訟費用由上訴人負擔。
    事實及理由
一、上訴人提起上訴聲明第2 項原請求被上訴人給付新臺幣（下
    同）33萬247元本息，嗣於本院審理中，將請求金額變更為
    32萬3,347元本息，核為減縮應受判決事項之聲明，合於民
    事訴訟法第446條第1項但書、第255條第1項但書第3 款規定
    ，應予准許，合先敘明。
二、上訴人起訴主張：被上訴人於民國（下同）95年7月5日晚間
    11時許，在臺北縣五股鄉○○路貿商巷6弄10號4樓樓梯間，
    因細故徒手毆打伊，致伊受有右眼眶瘀腫挫傷、右側流鼻血
    、右肘瘀傷2x1公分、右肘下方擦挫傷5x1公分。被上訴人之
    傷害犯行，業經臺灣板橋地方法院以96年度簡字第4157號刑
    事簡易判決判處拘役50日，如易科罰金，以1,000元折算1日
    確定。伊為此除支出醫藥費2萬3,347元外，另精神上受有極
    大痛苦，為此請求被上訴人給付精神慰撫金100萬元，合計
    為102萬3,347元。爰依侵權行為之法律關係，聲明：(一)被上
    訴人應給付上訴人102萬3,347元及自96年12月6 日起至清償
    日止，按週年利率5%計算之利息。(二)願供擔保請准宣告假執
    行。（原審判命被上訴人應給付上訴人8萬3,347元〈醫藥費
    2萬3,347元及精神慰撫金6萬元〉及自96年12月6日起至清償
    日止之法定遲延利息，駁回上訴人其餘請求。上訴人就醫藥
    費2萬3,347元部分獲全部勝訴之判決，於民事上訴狀雖仍記
    載請求被上訴人給付醫藥費2萬3,347元，惟應認該部分並無
    上訴必要。另上訴人僅就其敗訴之精神慰撫金94萬元中之24
    萬元部分不服，提起上訴，其餘精神慰撫金70萬元部分，未
    據聲明不服，已告確定。被上訴人就其敗訴部分，並未提起
    上訴，該部分亦已確定，均不再論述），並上訴聲明：
    (一)原判決關於駁回上訴人後開請求部分廢棄。(二)被上訴人應
    再給付上訴人24萬元（上訴人於所具民事上訴狀記載請求命
    被上訴人給付部分，包含已確定之醫藥費2萬3,347元及精神
    慰撫金6 萬元，該部分原無庸上訴，是其真意乃請求被上訴
    人再給付精神慰撫金24萬元）及自起訴狀繕本送達之翌日起
    至清償日止，按週年利率5%計算之利息。
三、被上訴人則以：伊於上開時、地，因噪音來源問題與上訴人
    發生爭執，伊因一時氣憤，出拳將上訴人毆傷，然上訴人請
    求精神慰撫金之金額顯屬過高等語，資為抗辯。並答辯聲明
    ：上訴駁回。
四、上訴人主張兩造於95年7月5日晚間11時許，在臺北縣五股鄉
    ○○路貿商巷6弄10號4樓樓梯間，因噪音來源問題發生口角
    爭執，被上訴人基於傷害之犯意，徒手毆打上訴人，致上訴
    人受有右眼眶瘀腫挫傷、右側流鼻血、右肘瘀傷2x1 公分、
    右肘下方擦挫傷5x1公分等傷害之事實，業據提出行政院衛
    生署臺北醫院診斷證明書為證（見原審卷第11頁），復為被
    上訴人所不爭執；且被上訴人上開傷害上訴人之犯行，亦經
    臺灣板橋地方法院判處拘役50日，如易科罰金，以1,000元
    折算1日確定，有臺灣板橋地方法院96年度簡字第4157 號刑
    事簡易判決附卷可憑（見原審卷第9 頁）。上訴人主張被上
    訴人有故意侵權行為之事實，堪信為真實。至上訴人另主張
    因遭被上訴人毆傷，迄今尚存後遺症，精神上甚為痛苦一節
    ，則為被上訴人所否認；而上訴人所提出之行政院國軍退除
    役官兵輔導委員會臺北榮民總醫院診斷證明書雖記載上訴人
    於97年2 月25日赴診，病名為「頭部創傷後，頭頸酸痛，疑
    肌筋膜症候群」（見本院卷第18頁），惟未足證明係於95年
    7月5日遭被上訴人毆傷所遺留。上訴人此部分之主張，自未
    足取。
五、按因故意或過失，不法侵害他人之權利者，負損害賠償責任
    ；又不法侵害他人之身體、健康、名譽、自由、信用、隱私
    、貞操，或不法侵害其他人格法益而情節重大者，被害人雖
    非財產上之損害，亦得請求賠償相當之金額，民法第184 條
    第1 項前段及第195條第1項分別定有明文。本件被上訴人有
    故意毆傷上訴人之事實，業如上述，且被上訴人之侵權行為
    與上訴人所受非財產上之損害間，具有相當因果關係，上訴
    人自得請求被上訴人負損害賠償責任，賠償相當之精神慰撫
    金。
六、次按慰撫金之賠償，其核給之標準固與財產上損害之計算不
    同，然非不可斟酌雙方身分資力與加害程度，及其他各種情
    形核定相當之數額（最高法院51年臺上字第223 號判例意旨
    參照）。經審酌上訴人目前賦閒在家，名下有存款及不動產
    ；被上訴人原於臺灣南亞股份有限公司任職時月薪為2萬4,0
    00元，現已被資遣，名下並無不動產等情，有稅務電子閘門
    財產所得調件明細表在卷可按（見原審卷第59頁至第66頁、
    第69頁），及兩造之身分地位、經濟狀況暨上訴人所受傷害
    之程度等一切情狀，認上訴人請求之精神慰撫金以6 萬元為
    適當。從而，上訴人依侵權行為之法律關係，請求被上訴人
    賠償精神慰撫金6萬元及自96年12月6日起算之法定遲延利息
    部分，應予准許；至上訴人超過上開部分之精神慰撫金請求
    ，即屬不應准許。原審判命被上訴人應給付上訴人精神慰撫
    金6萬元本息，而駁回上訴人逾此金額之精神慰撫金請求，
    允無不合。上訴意旨指摘原判決駁回其精神慰撫金之請求超
    過6 萬元本息部分為不當，請求被上訴人應再給付上訴人精
    神慰撫金24萬元及法定遲延利息，為無理由，應予駁回。
七、本件事證已臻明確，兩造其餘主張陳述及舉證，經核於判決
    之結果均無影響，無庸一一論列，附此敘明。
據上論結，本件上訴為無理由，依民事訴訟法第449條第1項、第
78條，判決如主文。
中    華    民    國    97    年    6    月     4     日
                  民事第十二庭
                        審判長法  官  陳駿璧
                              法  官  陳邦豪
                              法  官  王麗莉
正本係照原本作成。
不得上訴。
中    華    民    國    97    年    6     月    5     日
                              書記官  劉美垣


司法院資訊處製作；財團法人民間司法改革基金會備份。
